【裁判字號】    97,訴,51
【裁判日期】    970227
【裁判案由】    違反政府採購法
【裁判全文】
臺灣花蓮地方法院刑事判決                97年度訴字第51號
公  訴  人  臺灣花蓮地方法院檢察署檢察官
被      告  甲○○
上列被告因違反政府採購法案件，經檢察官提起公訴（95年度偵
字第6040號），被告於準備程序中就被訴事實為有罪之陳述，經
本院裁定改依簡式審判程序審理，並判決如下：
    主  文
甲○○共同連續意圖影響決標價格，而以協議使廠商不為投標及
不為價格之競爭，累犯，處有期徒刑捌月，如易科罰金，以銀元
參佰元即新台幣玖佰元折算壹日，減為有期徒刑肆月，如易科罰
金，以銀元參佰元即新台幣玖佰元折算壹日。
    事 實 及 理 由
一、本件犯罪事實、證據，除補充如下外，餘均引用檢察官起訴
    書之記載（如附件）。
二、犯罪事實欄第1 行之首補充：「甲○○前曾犯殺人罪，經減
    刑為有期徒刑15年，褫奪公權10年確定，於83年2月3日因縮
    短刑期假釋出監，至90年5月6日假釋期滿視為執行完畢。」
    犯罪事實欄第6 行之末，補充：「陳志明、黃誌偉、莊琇如
    、謝文耀、甲○○基於概括之犯意聯絡，為下列之行為：」
三、起訴書第2頁倒數第7行「不知名廠商，」之後，補充：「於
    94年12月27日，」；第3頁倒數第7行「討論，」之後，補充
    ：「於95年2月9日在宜蘭縣蘇澳火車站附近，」。
四、證據部分補充：被告甲○○於本院準備程序及審理時之自白
    。
五、查刑法部分條文及刑法施行法業於94年2月2日經總統令修正
    公布，並於95年7月1日施行，又參酌最高法院95年5月23 日
    刑事庭第8 次會議決議中關於法律變更之比較適用原則：刑
    法（乃指修正後之現行法）第2條第1項之規定，係規範行為
    後法律變更所生新舊法律比較適用之準據法，於刑法施行後
    ，應適用該法第2條第1項之規定，為「從舊從輕」之比較；
    另於比較時應就罪刑有關之共犯、未遂犯、想像競合犯、牽
    連犯、連續犯、結合犯，以及累犯加重、自首減輕暨其他法
    定加減原因（如身分加減）與加減比例等一切情形，本於統
    一性及整體性原則，綜其全部罪刑之結果而為比較。本件被
    告犯罪時間在95年7月1日以前，應依刑法第2條第1項之規定
    予以比較新舊法之適用如下：
  1.修正前刑法第56條規定：「連續數行為而犯同一之罪名者，
    以一罪論。但得加重其刑至二分之一。」此為連續犯以一罪
    論之規定，修正後刑法則刪除上開規定，則被告甲○○所犯
    數罪， 應依一罪一刑之原則而分論併罰，並依刑法第51 條
    第5款之規定，定其應執行刑，但不得超過30 年。故被告於
    95年6月30 日以前之犯罪，以依修正前刑法論以連續犯對被
    告較為有利，應適用舊刑法。
  2.修正前刑法第55條規定：「犯一罪而其方法或結果之行為犯
    他罪者，從一重處斷」，此為舊刑法有關牽連犯從一重處斷
    之規定；修正後刑法則刪除上開牽連犯之規定，則被告甲○
    ○所犯政府採購法第87條第4項、第5項之罪，依修正前刑法
    之規定，應依牽連犯之規定從一重處斷，依修正後之刑法則
    應分論併罰，故以舊刑法有關牽連犯之規定對被告較為有利
    。
  3.修正前刑法第41條第1項前段規定：「犯最重本刑為5年以下
    有期徒刑以下之刑之罪，而受6 個月以下有期徒刑或拘役之
    宣告，因身體、教育、職業、家庭之關係或其他正當事由，
    執行顯有困難者，得以1元以上3 元以下折算1日，易科罰金
    。」；依修正前罰金罰鍰提高標準條例第2 條前段（現已刪
    除）規定：就其原定數額提高為100倍折算1日，則被告於95
    年6月30 日以前之犯罪，其行為時之易科罰金折算標準，應
    以銀元300 元折算1日，經折算為新臺幣後，應以新臺幣900
    元折算為1日。惟被告行為後，新修正刑法第41條第1項前段
    則規定：「犯最重本刑為5 年以下有期徒刑以下之刑之罪，
    而受6個月以下有期徒刑或拘役之宣告者，得以新臺幣1千元
    、2千元或3千元折算1 日，易科罰金。」是比較新舊法之結
    果，以修正前之規定較有利於被告，自應適用之。
  4.修正前刑法第47條規定；「受有期徒刑之執行完畢，或受無
    徒刑或有期徒刑一部之執行而赦免後，五年以內再犯有期徒
    刑以上之罪里，為累犯，加重本刑至二分之一。」修正後刑
    法第47條第1 項則規定：「受徒刑之執行完畢，或一部之執
    行而赦免後，五年以內故意再犯有期徒刑以上之罪里，為累
    犯，加重本刑至二分之一。」本件被告甲○○係故意再犯罪
    ，無論依修正前後之刑法均應依累犯之規定加重其刑至二分
    之一，故修正後之刑法對被告並非較為有利。
    綜上，本件經比較修正前後刑法之規定，應整體適用修正前
    刑法對被告較為有利。
五、核被告甲○○所為，係犯政府採購法第87條第4項及第5項前
    段之罪（公訴人業已當庭補充被告甲○○涉犯政府採購法第
    87條第4 項之罪嫌）。被告甲○○、陳志明、莊琇如與黃誌
    偉間就犯罪事實一、（一）部分、被告甲○○、陳志明、莊
    琇如、謝文耀、蔡政夫與黃誌偉間就犯罪事實一、（二）部
    分，被告甲○○、陳志明、謝文耀、黃誌偉間犯罪事實一、
    （三）部分有犯意聯絡及行為分擔，應論以共同正犯。被告
    甲○○先後多次犯行，時間緊接，犯罪構成要件相同，均應
    依修正前刑法連續犯之規定，論以一罪，並加重其刑。被告
    甲○○所犯上開二罪，有方法結果之牽連關係，應依修正前
    刑法第55條之規定，論以牽連犯，並從一重之政府採購法第
    87 條第4項之規定論處。
六、本件被告犯罪時間在96年4月24 日以前，所犯合於中華民國
    96年罪犯減刑條例第2條第1項第3 款之規定，爰減其宣告刑
    二分之一。
七、依刑事訴訟法第273條之1第1項、第310條之2、第454條，政
    府採購法第87條第4項、第5項、第92條，刑法第11條前段、
    第2條第1項前段、修正前刑法第28條、第56條、第55條、第
    41 條第1項前段、第47條，中華民國九十六年罪犯減刑條例
    第2條第1項第3款、第7條，判決處刑如主文。
八、如不服本判決，得於判決送達後10日，向本院提起上訴。
本案經檢察官王怡仁到庭執行職務。
中    華    民    國    97    年    2     月    27    日
                  刑事第二庭    法  官  林碧玲
上列正本證明與原本無異。
如對本判決不服，應於送達後10日內，向本院提出上訴狀。
（上訴狀應記載具體上訴理由並應抄附繕本）
中    華    民    國    97    年    2     月    27    日
                                書記官
附錄本案論罪科刑法條全文：
政府採購法第87條第四項、第五項：
意圖影響決標價格或獲取不當利益，而以契約、協議或其他方式
之合意，使廠商不為投標或不為價格之競爭者，處6 月以上5 年
以下有期徒刑，得併科新臺幣1百萬元以下罰金。
意圖影響採購結果或獲取不當利益，而借用他人名義或證件投標
者，處3年以下有期徒刑，得併科新臺幣1百萬元以下罰金。
政府採購法第92條
（廠商之代理人等違反本法，廠商亦科罰金）
廠商之代表人、代理人、受雇人或其他從業人員，因執行業務犯
本法之罪者，除依該條規定處罰其行為人外，對該廠商亦科以該
條之罰金。


司法院資訊處製作；財團法人民間司法改革基金會備份。
